臺灣高等法院刑事判決　　　　　 95年度重上更(三)字第191號
上　訴　人
即　被　告　戊○○
選任辯護人　法律扶助律師蔡榮德律師
上　訴　人
即　被　告　己○○原名林欽恭.
選任辯護人　法律扶助律師尤伯祥律師
上列上訴人因偽造有價證券等案件，不服臺灣桃園地方法院87年
度訴字第515號，中華民國90年10月19日第一審判決（起訴案號
：臺灣桃園地方法院檢察署86年度偵字第12791號），提起上訴
，判決後經最高法院第三次發回，本院判決如下：
    主  文
原判決撤銷。
戊○○共同連續意圖為自己不法之所有，以詐術使人將本人之物
交付，累犯，處有期徒刑貳年。
己○○共同連續意圖為自己不法之所有，以詐術使人將本人之物
交付，處有期徒刑壹年陸月，減為有期徒刑玖月。
    事  實
一、戊○○前因恐嚇案件經本院八十年上訴字第六八一號判處有
    期徒刑五月確定，於八十一年三月二十二日執行完畢，猶不
    知悔改。
二、戊○○與其身邊之小弟己○○ (原名林欽恭）知悉吳樹吉、
    鄭萬福、丙○○籌組詐騙集團，以向廠商進貨再惡意不付款
    隨即結束營業之方式詐騙財物，竟與之共同意圖為自己不法
    之所有，並基於概括犯意之聯絡，由戊○○供應資金予吳樹
    吉等人向廠商行騙，吳樹吉等人再將騙得財物交由戊○○銷
    贓，己○○則進入吳樹吉等人虛設之行號參與詐騙。吳樹吉
    、鄭萬福、丙○○即另行（就虛設行號、偽造支票等行為與
    戊○○、己○○無犯意聯絡）向不詳姓名、年籍人士以新台
    幣（以下同）五萬五千元之代價，購得貼有其本人相片，分
    別載有戌○○及辰○○年籍資料之偽造身分證，冒用戌○○
    及辰○○之名義，丙○○則自行變造黃文水之駕照，並由吳
    樹吉提供載有酉○○姓名、年籍資料之偽造身分證，冒用酉
    ○○、黃文水及曹文瑞之名義，由吳樹吉以辰○○之名義，
    於八十六年三月十六日，向曾義裕租得門牌號碼桃園市○○
    路九八五之六號房舍，在該處設莊敬建材行，並以該行之名
    義，向第一商業銀行桃園分行申請設立一五五○三九號甲存
    支票存款帳戶，領得空白支票，由丙○○以曹文瑞之名義，
    擔任該行經理。吳樹吉等人即自八十六年三月十三日起，連
    續於附表所列之時間、地點，以偽造之莊敬建材行前開帳戶
    支票，向廠商乙○○、甲○○、庚○○、壬○○、丁○○、
    午○○、丑○○、林賽慧、癸○○、辛○○、卯○○、子○○、寅○○、巳○○、呂玉珍、邱英鑌及申○○等人詐購如
    附表所列之財物，己○○並以林福銘名義，擔任副總經理，
    參與附表編號一、二、三、五、六、七、八之詐騙行為。得
    手後將各該贓物由鄭萬福運給戊○○保管並且銷售，得款朋
    分花用。嗣於八十六年七月二日十五時，吳樹吉始在台南市
    ○○路台南中小企銀附近為警查獲，並於同日十六時許在台
    南市○○路一五八號查獲鄭萬福，同日廿三時許在上址查獲
    丙○○（吳樹吉嗣經本院八十八年上訴字第四七四二號以偽
    造有價證券罪判處有期徒刑六年、最高法院駁回上訴確定，
    鄭萬福經台灣高等法院台中分院九十三年重上更一字第五六
    號以偽造有價證券罪判處有期徒刑四年確定，丙○○經本院
    八十七年上訴字第一二七一號以偽造有價證券罪判處有期徒
    刑三年六月確定）；再於同月六日下午十四時許，循線在台
    北縣烏來鄉○○路一八一號查獲戊○○，並扣得堆高機一輛
    、三菱發電機二部、日立破碎機三部、壓路機一部、割路機
    一部、理光牌影印機一部及沈水馬達二部。
三、案經台南市警察局第二分局移送台灣台南地方法院檢察署呈
    請台灣高等法院檢察署核令移轉臺灣桃園地方法院檢察署檢
    察官偵查起訴。
    理  由
壹、證據能力
    按修正刑事訴訟法係於九十二年二月六日經總統公布施行，
    而同日公布施行之修正刑事訴訟法施行法增訂第七條之三復
    規定：「中華民國九十二年一月十四日修正通過之刑事訴訟
    法施行前，已繫屬於各級法院之案件，其以後之訴訟程序，
    應依修正刑事訴訟法終結之。但修正刑事訴訟法施行前已依
    法定程序進行之訴訟程序，其效力不受影響」，是以九十二
    年二月六日修正之刑事訴訟法施行前，有關共同被告、證人
    供述筆錄之證據能力，仍應適用修正前刑事訴訟法相關規定
    。查被告戊○○、己○○之選任辯護人雖於本院審理時指稱
    共犯吳樹吉、丙○○於警詢及偵訊之陳述無證據能力，然本
    件係於八十七年四月二十日繫屬於原審法院，共犯吳樹吉等
    在警、偵訊供述，復據原審及本院上訴審審判庭中提示並告
    以要旨，經被告等辯論而為合法調查，揆諸前揭說明，上開
    供述證據，於修正刑事訴訟法施行前，既均依法定程序調查
    ，自得作為證據，而有證據能力。
貳、實體方面
一、認定犯罪事實所憑證據和理由：
(一)訊據被告戊○○固坦認於前揭時、地持有如事實欄所列之物
    品為警查獲扣案，惟矢口否認有何參與詐騙之犯行，辯稱：
    伊不是本案的金主，是鄭萬福介紹伊去桃園買這些東西，扣
    案物品中有些是向莊敬建材行買的，伊買這些東西是工作要
    用的，有些則是鄭萬福載來賣伊，伊說不需要，他便要求暫
    時寄放在該處，伊買的東西有都發票，故伊並不知是贓物，
    扣案的堆高機、壓路機都不是大型的，一般五金店也可以買
    到云云。被告己○○雖坦認有冒稱其係「林福銘」，惟矢口
    否認有何加入詐欺集團共同行騙之犯行，並辯稱：伊係要改
    名為「林福銘」才如此自稱，伊至「莊敬建材行」應徵工作
    ，因社會經驗不足，才會被利用，不知該行係虛設商號，亦
    未詐欺，伊在不到一個月就從業務員升格為副總經理，購買
    的通訊器材都是老闆吳樹吉說要買，伊比價後才買云云。
(二)經查：前揭犯罪事實業據被害人乙○○、甲○○、庚○○、
    壬○○、丁○○、午○○、丑○○、林賽慧、癸○○、辛○○、卯○○、子○○、寅○○、巳○○、呂玉珍、邱英鑌、
    申○○等人於警詢（參台灣桃園地方法院檢察署併案之各卷
    、台灣台南地方法院檢察署併案卷中之警詢卷）供述甚明（
    被告等及其辯護人對上開被害人於警訊陳述之證據能力均不
    爭執），並據乙○○、甲○○、庚○○、邱英鑌、丁○○、
    午○○、癸○○、丑○○等人於原審到庭具結證述在卷，且
    有報價單影本八張、訂貨單影本一張、出貨單影本七張、送
    貨單影本九張、應收帳款對帳單影本二張、估價單影本四張
    、扣押物代保管條影本一張、統一發票影本二張、成品交運
    單影本三張、送驗單影本一張、訂購單影本三張、名片影本
    六張等資料附卷可稽。
(三)關於被告戊○○、己○○如何與其他共犯詐騙，己○○自稱
    林福銘擔任副總經理之職，戊○○則在幕後負責銷贓及資金
    調度，業據共犯丙○○敘述甚明（參台灣台南地方法院檢察
    署八十六年度偵字第八八八二號警訊筆錄及偵查筆錄）。被
    害人遭詐騙者均非現金，須有人負責銷贓以變換現金，是共
    犯吳樹吉於警詢供稱：戊○○是鄭萬福的金主，鄭萬福東西
    都是銷往戊○○等語（見台南市警察局第二分局警偵字第二
    五０號卷第十頁）；共犯丙○○於警詢供稱：戊○○是幕後
    金主（參同警偵卷第十五頁、八十六偵字第八八八二號卷第
    十四頁）；共犯鄭萬福亦於警詢中證述：我幕後資金均由「
    阿忠」、戊○○二人支出等語（參同警偵卷第三頁反面），
    並非無據，被告戊○○所辯伊非金主一節，顯係卸責之詞，
    無足採信。
(四)再參以下列已判決確定共犯之陳述：
１、共犯吳樹吉於八十六年七月十六日警詢時供稱：戊○○是鄭
    萬福的金主，鄭萬福東西都是銷往戊○○，他都是與鄭萬福
    接頭。己○○是桃園莊敬店的副總經理，又是戊○○的身邊
    小弟（參上揭警偵字第二五０號卷第十頁反面）；於八十六
    年七月三日偵訊時供稱：鄭萬福說錢是由戊○○匯進的，是
    否金主我不清楚。詐購的貨是否由戊○○出售不清楚。己○○是戊○○的小弟，我見過他，錢有時戊○○電匯或由己○○拿給鄭萬福‧‧‧我本人是桃園莊敬建材行負責人，丙○○是總經理，負責與廠商簽約聯絡‧‧‧己○○及戊○○來
    買貨，鄭萬福也有來買貨，己○○有時會拿錢來給鄭萬福‧
    ‧‧鄭萬福有說過錢是戊○○匯來的等語（見八十六年度偵
    字第八八八二號卷第十三頁反面、第八三頁反面）。
２、共犯丙○○於警詢時供陳：莊敬建材行負責人係辰○○（乃
    吳樹吉冒稱），尚有副總經理林明福，係由己○○冒名的，
    我是總經理。公司資金係由戊○○及鄭萬福提供，出貨則由
    己○○、鄭萬福、戊○○負責，貨物出貨何處均不讓我過問
    等語（見警偵字第二五０號卷第十三、十四頁），並指認戊○○、己○○之口卡無訛；於偵訊時復供稱：戊○○是桃園
    金主，我們詐購的東西全部給他，由他處理，約定所得平分
    ，但我們都沒分到，己○○是他小弟，我知道他們的倉庫，
    在烏來。‧‧‧堆高機、影印機、發電機、壓路機、電鑽、
    活動廁所等扣案物都還在台北，無法運來，都是虛設行號騙
    來的。‧‧‧鄭萬福及吳樹吉收押中，戊○○、己○○在外
    ，姓名都正確，口卡已指認過，有去查，沒查到他的人‧‧
    ‧吳樹吉負責支票、我負責買東西，買來後將東西以較便宜
    的價錢賣給鄭萬福‧‧‧吳樹吉是桃園莊敬建材行的負責人
    ，我是經理，己○○擔任副經理，負責收貨、出貨。戊○○
    曾向我們買東西，我曾經向他調過錢等語（見八十六年度偵
    字第八八八二號卷第十四頁反面、第三八頁、第四六頁、第
    八四頁）。
３、共犯鄭萬福於警訊供稱：詐騙得來之貨物均轉賣給綽號「阿
    忠」之不詳男子及戊○○。幕後資金均由阿忠及戊○○二人
    等語（見警偵字第二五０號卷第三頁），於偵訊中供稱：我
    認識（戊○○），我都與他一起去買東西等語（見八十六年
    度偵字第八八八二號卷第四七頁）。
４、由上揭共犯吳樹吉於警、偵訊所供之戊○○是鄭萬福的金主
    ，鄭萬福東西都是銷往戊○○，己○○是戊○○的身邊小弟
    ；及共犯丙○○於偵訊時亦同供稱：戊○○是桃園金主，我
    們詐購的東西全部給他，由他處理，約定所得平分，己○○
    是他小弟等情觀之，若非實情，吳樹吉、丙○○何需刻意捏
    造該情，無端誣賴。至吳樹吉於本院前審雖翻異前詞，改稱
    不認識被告戊○○，因丙○○有提過，戊○○有錢，我們關
    在看守所，丙○○說希望他能支援我們一下，他沒有支援，
    所以丙○○才咬他云云（見本院上訴卷第一一八至一一九頁
    ）。縱係如此，亦無虛構己○○為戊○○身邊小弟之必要；
    且吳樹吉上開偵訊供詞稱鄭萬福說錢是由戊○○匯進的，己○○是戊○○的小弟一節，及丙○○上開偵訊內容，均係於
    八十六年七月三日為警查獲後隨即移送地檢署所供 (見八十
    六年度偵字第八八八二號卷第十三至十四頁），然被告戊○○卻係於同年月六日方為警查獲，何來被告戊○○於斯時不
    予支援之情事。又吳樹吉於原審稱己○○是看報來我們公司
    ，由丙○○僱用云云（見原審卷一第九十四頁），但丙○○
    於莊敬建材行之職位為經理 (見偵字第八八八二號卷八四頁
    ），己○○為副總經理，既係丙○○所僱用，職位竟在丙○○之上，可見共犯吳樹吉事後翻供，無非為迴護被告戊○○
    、己○○之詞，不足採信。
(五)另被告戊○○自稱從事水電行業務，購買之扣案物品，除壓
    路機、割路機及影印機等物品是鄭萬福載到倉庫寄放者外，
    均係因應伊工作時要用云云。惟被告戊○○既係從事水電業
    務，豈有任意供人寄放大型物品不予收租之理；且從被告戊○○倉庫查獲之物品包羅萬象，其中堆高機一輛、三菱發電
    機二部、日立破碎機三部、壓路機一部、割路機一部、理光
    牌影印機一部、沈水馬達二部等物品，更非一般建材行銷售
    之物，而一般水電行業者亦無使用上開物品之必要，是被告
    戊○○辯稱不知係贓物云云，尚難採信。另被告戊○○雖提
    出統一發票二紙證明該等物品係其所購買云云，惟該總額達
    九十五萬餘元之物品均以現金支付，已與常情有違，且莊敬
    建材行既係虛設之行號，該行出具之發票，顯為被告戊○○
    為掩飾銷贓犯行而虛偽取得，亦不足採。
(六)被告己○○辯稱：所購買的通訊器材都是老闆吳樹吉說要買
    ，伊比價後才買。伊係要改名為「林福銘」才如此自稱，伊
    至莊敬建材行應徵工作，不知該行係虛設商號，並未詐欺云
    云。其辯護人亦為其辯稱：被告之身分證影本及退伍令留在
    莊敬建材行可以看得出來他確實是去應徵，符合社會常情。
    被告辯稱因為信用卡被冒用，所以需要改名，法院也有調查
    相關證據予以佐證。最高法院發回意旨指出擔任副總經理怎
    麼對於建材行一無所知，但並非副總經理對於公司情形都知
    道，不可一概而論等語。惟查，己○○與丙○○於八十六年
    三月十三日至子午線通訊科技有限公司，詐購行動電話八支
    及呼叫器七個；又於八十六年四月二日至巴比奇有限公司，
    詐購行動電話八支、無線電話四支、對講機四支、傳真機一
    台等情，以莊敬建材行之規模及員工人數，一再購置前開如
    此數量之行動電話、無線電話等通訊設備，實與一般常情相
    違；被告己○○既擔任莊敬建材行副總經理之重要職位，其
    對莊敬建材行實際經營情形，豈能全然諉為不知情。又被告
    己○○果僅係至莊敬建材行應徵工作，惟其不及月餘即升任
    副總經理一職，其並無顯赫之經歷，若非其為戊○○身邊小
    弟，參與詐騙之一員，何以能膺此重要職位？且如吳樹吉、
    丙○○等人作法，對外不敢以真名示人，而自稱係「林福銘
    」。足見其與吳樹吉、丙○○等人間就詐欺行為有犯意聯絡
    及行為分擔，為免東窗事發，為人追索，方以假名掩護之。
    被告之辯護人雖稱被告因被冒用信用卡，才需改名云云，惟
    其所謂信用卡被冒名一事，並無其他佐證，銀行將其信用卡
    債列為呆帳，亦不能證明被冒名，此由中國信託商業銀行於
    原審陳報狀載：「以陳報人目前所有之資料並無法得知相對
    人(即被告己○○）是否曾向陳報人表示遭冒用」即明 (見
    原審卷一第二七四至二七九頁陳報狀並附被告己○○之戶籍
    謄本），而冒名之人能取得被告己○○之戶籍謄本以申請信
    用卡，未免過於神奇；且該信用卡之申請係於八十四年六月
    ，被告己○○果係被冒名而有改名之意，應儘早為之，焉有
    至八十九年三月方才改名之理。其若未參與詐騙，則其既擔
    任莊敬建材行副總經理，但對莊敬建材行實際經營情形卻全
    然不知，豈不應早有懷疑，卻四處訂購貨物，被告所辯顯係
    事後卸責之詞，殊不足採。
(七)被告己○○另辯稱伊在莊敬建材行所涉詐欺犯行，業經台灣
    桃園地方法院檢察署檢察官於八十六年九月一日以八十六年
    偵字第五四九六、五五三五、七二０八、七二二０、七九一
    二、九四０八號不起訴處分。惟按刑事訴訟法第二百六十條
    雖規定，不起訴處分已確定者，非有該條第一、二款情形之
    一，不得對於同一案件再行起訴。惟該法條所稱之同一案件
    ，係指事實上之同一案件而言，不包括連續犯、牽連犯之法
    律上同一案件。蓋檢察官之不起訴處分，並無審判不可分原
    則之適用，從而已經不起訴處分之部分，即與其他未經不起
    訴處分之部分，不生全部與一部之問題，其他部分經偵查結
    果，如認為應提起公訴者，自得提起公訴，不受刑事訴訟法
    第二百六十條規定之限制（最高法院九十二年度台上字第五
    二一號判決參照）。經查上開不起訴案件之被害人除子○○
    及巳○○外，與本件均不相同（見原審卷二第十九、二十頁
    之不起訴處分書），自不生全部與一部之關係。且該案檢察
    官僅以被告己○○將身分證及退伍令影本遺留於辦公室，並
    於主事者逃逸，翌日仍到辦公室上班為由而為不起訴處分，
    而未能審究本件共犯吳樹吉、丙○○等人之供詞，公訴人審
    酌上開新事證，經偵查結果，認為應行提起公訴者，仍得提
    起公訴，不受刑事訴訟法第二百六十條之限制（最高法院五
    十七年台上字第一二五六號判例參照），本院自應依法審判
    ，被告己○○此部分所辯尚無理由。
(八)綜上所述，被告戊○○、己○○與吳樹吉、鄭萬福、丙○○
    所組之詐欺集團間，己○○自稱林福銘擔任莊敬建材行之副
    總經理之職，參與詐騙行為，戊○○則在幕後負責銷贓及資
    金調度，而與吳樹吉等人間就詐欺行為有犯意聯絡及行為分
    擔，此由扣案之吳樹吉等人向被害人詐騙所得之物品堆放於
    被告戊○○之倉庫中更明。被告二人所辯無非卸責之詞，並
    不足採，渠等犯行事證明確，應依法論科。
二、論罪科刑：
(一)新舊法比較
１、修正後刑法第二條第一項明文：「行為後法律有變更者，適
    用行為時之法律。但行為後之法律有利於行為人者，適用最
    有利於行為人之法律。」改採「從舊從輕」主義，係規範行
    為後法律變更所衍生新舊法律比較適用之準據法，以適用最
    有利於行為人之法律為原則。據此，法院裁判時已在新法施
    行之後，雖新舊法之內容有所修正，但對行為人倘無有利或
    不利之情形者（例如僅修正法律用語，新舊法法定仍屬相同
    ），即無適用上開規定為新舊法比較之問題。刑法第二十八
    條原規定：「二人以上共同『實施』犯罪之行為者，皆為共
    同正犯。」亦於上述時間同時修正為：「二人以上共同『實
    行』犯罪之行為者，皆為共同正犯。」將舊法之「實施」修
    正為「實行」。原「實施」之概念，包含陰謀、預備、著手
    及實行等階段之行為，修僅共同實行犯罪行為始成立共同正
    犯。是新法共同正犯之範圍縮小，排除陰謀犯、預備犯之共
    同正犯。新舊法共同正犯之規定固有修正，但對本件被告係
    基於犯意聯絡，共同實行犯罪而言，不論新法、舊法，均構
    成共同正犯，上述刑法第二十八條之修正內容，對於被告並
    無「有利或不利」之影響，依前述說明，自無適用修正後刑
    法第二條第一項之規定為比較新舊法適用之必要。
２、刑法第五十六條連續犯之規定，業經修正，則被告之犯行，
    因行為後新法業已刪除連續犯之規定，此刪除雖非犯罪構成
    要件之變更，但顯已影響行為人刑罰之法律效果，自屬法律
    有變更，依新法第二條第一項規定，比較新、舊法結果，仍
    應適用較有利於被告之行為時法律即修正前之刑法論以連續
    犯之一罪（最高法院九十五年第八次刑事庭會議決議參照）
    。
３、新刑法第四十七條雖將舊刑法修正限制為受徒刑之執行完畢
    ，或一部之執行而赦免後，五年以內「故意」再犯有期徒刑
    以上之罪者，始成立累犯。但上述新舊法之規定，對於本件
    被告廖敦敬「故意」犯罪而言，亦無所謂「有利或不利」之
    情形。依上說明，應無適用修正後刑法第二條第一項之規定
    比較新舊法適用之問題。
４、刑法第三十三條第五款規定，已將原罰金刑最低額度由銀元
    一元（相當於新臺幣三元），提高為新臺幣一千元以上，且
    以百元計之，比較新、舊法結果，應以行為時法律即修正前
    刑法第三十三條第五款規定有利於被告，依刑法第二條第一
    項前段規定，自應適用修正前刑法第三十三條第五款之規定
    予以論科。
(二)核被告戊○○、己○○所為，均係犯刑法第三百三十九條第
    一項之詐欺取財罪。被告戊○○、己○○與吳樹吉、鄭萬福
    、丙○○等人，就詐欺取財間有犯意聯絡及行為分擔，均為
    共同正犯。渠等先後多次詐欺犯行，均時間緊接，所犯構成
    要件相同，顯均係基於概括之犯意反覆為之，為連續犯，依
    修正前刑法第五十六條規定論以一罪，並加重其刑。又被告
    戊○○有事實欄所載犯罪科刑執行情形，此有本院被告前案
    紀錄表在卷可憑，其前受有期徒刑執行完畢，於五年內故意
    再犯本件有期徒刑以上之罪，依刑法第四十七條第一項之規
    定，論以累犯，並遞予加重其刑。
(三)原審予以論罪科刑，固非無見，惟被告戊○○、己○○僅與
    吳樹吉、鄭萬福、丙○○等人共犯詐欺取財罪，就偽造有價
    證券及行使特種文書部分等尚難證明有共犯關係（詳後述）
    ，被告上訴否認犯罪，雖均無理由，但原判決就此部分既有
    可議之處，應由本院將此部分予以撤銷改判。爰審酌被告戊○○、己○○犯罪之動機、目的、手段，犯罪所生之危害，
    所詐欺之商家甚多，對社會上人與人相處之互信暨交易安全
    危害甚大，各次犯罪間所得之利益暨對被害人所致損害及犯
    罪後之態度等一切情狀，分別量處被告戊○○、己○○如主
    文所示之刑。又被告己○○犯罪時間係在九十六年四月二十
    四日以前，所犯之罪，合於中華民國九十六年罪犯減刑條例
    第二條第一項第三款之規定，並減其刑期二分之一。
三、不另為無罪諭知部分：
(一)公訴意旨另以：戊○○、己○○與吳樹吉、鄭萬福、丙○○
    於八十六年間合組詐騙集團，共謀由吳樹吉向不詳姓名、年
    籍人士以五萬五千元之代價，購得貼有其本人相片，分別載
    有戌○○及辰○○年籍資料之偽造身分證，冒用戌○○及辰
    ○○之名義，丙○○則自行變造黃文水之駕照，並由吳樹吉
    提供載有酉○○姓名、年籍資料之偽造身分證，冒用酉○○
    、黃文水及曹文瑞之名義，由吳樹吉以辰○○之名義，於八
    十六年三月十六日向曾義裕租得門牌號碼桃園市○○路九八
    五之六號房舍，並在租賃契約上偽造辰○○之印文及署押，
    足以生損害於辰○○及交易之安全。之後在該處虛設莊敬建
    材行，並以該行之名義，向第一商業銀行桃園分行申請設立
    一五五Ｏ三九號甲存支票存款帳戶，領得空白支票，由丙○○以曹文瑞之名義，該行擔任經理，即基於概括之犯意，自
    八十六年三月十三日起，連續於如附表所列之時間、地點，
    意圖供行使之用，偽造前開莊敬建材行帳戶之支票，並以偽
    造之莊敬建材行前開帳戶支票，向廠商乙○○等人詐購如附
    表所列之財物，認被告戊○○、己○○另涉犯刑法第二百十
    二條、第二百十七條第一項、第二百十六條、第二百零一條
    第一項、第二項之罪嫌。
(二)按共犯之成立，除共同實施犯罪行為者外，其就他人之行為
    負共犯之責者，以有意思聯絡為要件，若事前並未合謀，實
    施犯罪行為之際，又係出於行為者獨立之意思，即不負共犯
    之責，最高法院十九年上字第六九四號著有判例可資參照。
    本件共犯吳樹吉、丙○○固於警、偵訊供述戊○○是金主，
    詐騙的東西都是由戊○○處理，己○○是戊○○身邊的小弟
    等情，可證被告戊○○、己○○與吳樹吉等人間有犯意之聯
    絡，惟其間就何種犯罪有謀議，仍須辨明。
(三)吳樹吉分別於警訊中供稱：「（你們犯罪集團中有哪些成員
    ？各為何職務？）有鄭萬福，綽號「空仔」負責出資、出貨
    、資金調度、龍仔冒用鐘來成名義，負責廠商來往、買貨。
    我吳樹吉冒用辰○○、戌○○名義負責支票、金融卡申請、
    租公司、倉庫，最後再到地下錢莊借錢。」、「（你們詐騙
    公司之成員為何？各職所司？）基本成員有鄭萬福、丙○○
    ，我是公司負責人、鄭萬福出資、丙○○負責進貨」等語（
    見警偵字第二五０號卷第六頁反面、第十頁）；復於偵訊中
    先後供稱：「（跟你一起犯罪的一共有幾人？）丙○○、鄭
    萬福跟我講說去申請支票以後來向地下錢莊借錢。」、「（
    丙○○、鄭萬福負責什麼事？）丙○○負責與廠商來往買東
    西。鄭萬福是提供資金及負責買來的東西銷售。」（見偵字
    第八八八二號卷第四五頁反面）、「戊○○與己○○與跟台
    南的群億企業行沒有關係，也都沒有參與。冒領來的支票是
    由我、鄭萬福、丙○○叫不知情的會計簽發」等語（見偵字
    第八九六九號卷第三八頁反面）。丙○○亦稱：在台南群億
    建材五金行成立，己○○未參與等語（參警偵字第二五０號
    卷第十六頁）。被告戊○○、己○○若與吳樹吉等共謀虛設
    行號，何以台南之群億企業行未參與，且就莊敬建材行之設
    立、至銀行開戶、票據之簽發等完全無分工。足見冒名虛設
    行號、申請銀行帳戶、租賃營業場所、開立空頭支票均係吳
    樹吉、鄭萬福、丙○○自行負責，依上揭證據，僅能證明被
    告戊○○負責將詐騙所得銷贓，被告己○○參與行騙，而有
    詐欺取財之犯意聯絡及行為分擔，難認其二人就偽造有價證
    券及行使特種文書部分亦與吳樹吉等人有犯意之聯絡，而令
    其負該共犯之責。惟公訴人認此與被告等所犯詐欺取財罪間
    有吸收犯之關係，自不另為無罪之諭知。
四、本件事證已明，被告己○○另請求傳喚證人丙○○部分，本
    院認即無必要，併此敘明。
據上論斷，應依刑事訴訟法第三百六十九條第一項前段、第三百
六十四條、第二百九十九條第一項前段，刑法第二條第一項前段
、第二十八條、第三百三十九條第一項、第四十七條第一項、修
正前刑法第五十六條，中華民國九十六年罪犯減刑條例第二條第
一項第三款、第七條，修正前罰金罰鍰提高標準條例第一條前段
，判決如主文。
本案經檢察官游明仁到庭執行職務。
中　　華　　民　　國　　96　　年　　8　　月　 　23　　日
 　　　　　 刑事第十五庭  審判長法　官　  吳昭瑩
                                法　官　  蘇隆惠
                                法　官　  李正紀
以上正本證明與原本無異。
檢察官如不服本判決，應於收受送達後十日內向本院提出上訴書
狀，其未敘述上訴之理由者並得於提起上訴後十日內向本院補提
理由書（均須按他造當事人之人數附繕本）。
被告不得上訴
                                書記官    鄭信昱
中　　華　　民　　國　　96　　年　　8 　　月　　23　　日
附表：
一、吳樹吉、丙○○及己○○三人於八十六年三月中旬某日
    ，一同前往桃園市○○路五Ｏ九號二樓，向乙○○詐購價值
    四十八萬七千元之辦公家具一批。
二、吳樹吉、丙○○、己○○及鄭萬福四人於八十六年三月十三
    日，一同前往桃園縣中壢市○○路一Ｏ七之二號十二樓，向
    甲○○詐購價值三十三萬四千四百六十元之行動電話及呼叫
    器各一批。
三、八十六年三、四月間，由己○○分三次，以電話向庚○○詐
    購燈具三批，價值十九萬四千九百廿八元。
四、丙○○、鄭萬福及另一名男子，於八十六年三月三十一日，
    向壬○○詐購價值六萬元之影印機一部，由陳某送往前開莊
    敬建材行交付。
五、丙○○、己○○二人，於八十六年四月二日，前往桃園市○○○街三Ｏ四號，向丁○○誆稱願在二週內付清現金，使林
    某信以為真，交付價值七十一萬一千五百元之電腦及電腦配
    件一批。
六、吳樹吉、己○○、丙○○及鄭萬福四人於八十六年四月二日
    ，前往桃園縣蘆竹鄉○○村○○街四號，向午○○詐購行動
    電話八支、無線電話四支、對講機四支及傳真機一台等通信
    器材一批，總價三十三萬六千五百元。
七、吳樹吉、鄭萬福及己○○三人於八十六年四月十四日，前往
    桃園縣蘆竹鄉○○路○段四十五號，向丑○○詐購家俱一批
    ，價值十五萬元。
八、丙○○、己○○二人於八十六年四月九日，前往桃園縣蘆竹
    鄉○○路○段二六七號，向癸○○詐購影印機一台，價值十
    四萬二千元。
九、吳樹吉於八十六年四月八日，向林賽慧詐購音響設備一批，
    價值三十一萬七千元。
十、吳樹吉等人於八十六年四月十日，以電話向辛○○詐購價值
    八萬四千元之流動廁所計六台。
十一、丙○○於八十六年四月十一日，向卯○○詐購價值一百二
      十七萬八千四百元之鋼管二千八百六十枝。
十二、丙○○於八十六年四月十二日，向子○○詐購價值五十五
      萬一千二百五十元之堆高機一台。
十三、丙○○於八十六年四月十日及十二日，二度向寅○○詐購
      電器二批，價值三十七萬三千六百元。
十四、丙○○於八十六年四月十三日，向前來推銷小五金商品之
      巳○○，詐購小五金工具一批，價值二十八萬四千四百三
      十八元。
十五、丙○○於八十六年三月間向未○○詐購價值七萬多元之沈
      水式廢水泵浦合計三台。
十六、吳樹吉於八十六四月八日，向邱英鑌詐購五金器材一批，
      價值十三萬餘元。
十七、丙○○於八十六年三月廿二日、四月三日、四月九日、四
      月十二日、四月十四日，陸續向呂玉珍詐購燈具四批，價
      值六十一萬六千一百三十六元。
十八、吳樹吉於八十六年四月十四日，向申○○詐購洋酒一批，
      價值七萬元。
附錄：本案論罪科刑法條全文
中華民國刑法第339條
意圖為自己或第三人不法之所有，以詐術使人將本人或第三人之
物交付者，處5年以下有期徒刑、拘役或科或併科1千元以下罰金
。
以前項方法得財產上不法之利益或使第三人得之者，亦同。
前二項之未遂犯罰之。
